---
title: AS5-1：RiTW資料探索
author: 第一組
date: "`r Sys.time()`"
output: 
  html_document:
    highlight: pygments
    theme: flatly
    css: etc/style.css
---

```{r results='hide', message=FALSE, warning=FALSE, echo=F}
# 這些程式碼設定網頁的格式，並安裝、載入一些基本的套件，請大家不要去改動<br>
rm(list=ls(all=T))
knitr::opts_chunk$set(comment = NA)
knitr::opts_knit$set(global.par = TRUE)
options(scipen=20, digits=5, width=80)
if(!require(pacman)) install.packages("pacman")
if(!require(plotly)) install.packages("plotly")
if(!require(tidyr)) install.packages("tidyr") 
BDDM <- c ("born","death","devorce","marriage")
```
<hr>
  
```{r results='hide', message=FALSE, warning=FALSE}
pacman::p_load(dplyr,ggplot2,tidyr,plotly,stringr)
```

```{r}
load("RiTW/ritw01.rdata")
ls() #看裡面有多少個物件及結構
```


### `DemoY108` - 村里季度資料

```{r}
table(DemoY108$year)
```

```{r}
BIG6 = c("桃園市","臺北市","臺中市","臺南市","高雄市","新北市")

Y = DemoY108 %>% select(
  year, vid=`村里代碼`, city=`縣市名稱`, county=`鄉鎮市區名稱`, 
  vname=`村里名稱`, house=`戶數`, pop=`人口數`, fm.ratio=`性比例`, 
  sp.ratio=`扶養比`, elderly=`老化指數`) %>% 
  filter(! city %in% c("連江縣","金門縣","澎湖縣")) %>% 
  mutate(city = case_when(
    city == "臺北縣" ~ "新北市",
    city == "桃園縣" ~ "桃園市",
    city == "高雄縣" ~ "高雄市",
    city == "臺南縣" ~ "臺南市",
    city == "臺中縣" ~ "臺中市",
    TRUE ~ city ))

Y %>% is.na %>% colSums
```



```{r}
Q = DemoQ %>% transmute(
  year = str_remove(`資料時間`,"Y.*$") %>% as.integer,
  qtr = str_remove(`資料時間`,"^\\d+Y"),
  vid=`村里代碼`, city=`縣市名稱`, county=`鄉鎮市區名稱`, vname=`村里名稱`,
  born=`出生數`, death=`死亡數`, marriage=`結婚對數`, devorce=`離婚對數`, 
  time=`資料時間`
  ) %>% 
  filter(! city %in% c("連江縣","金門縣","澎湖縣")) %>% 
  mutate(city = case_when(
    city == "臺北縣" ~ "新北市",
    city == "桃園縣" ~ "桃園市",
    city == "高雄縣" ~ "高雄市",
    city == "臺南縣" ~ "臺南市",
    city == "臺中縣" ~ "臺中市",
    TRUE ~ city )) %>% 
  mutate_at(vars(born:devorce), ~replace_na(as.integer(.), 0))
```




#六都中出生、死亡、結婚、離婚的比例

```{r}
Q %>%
group_by (city) %>%
  filter(city == c("新北市","高雄市","臺北市","臺中市","臺南市","桃園市")) %>%
  summarise(birth=sum(born,na.rm = T),
            death = sum(death,na.rm = T),
            devorce = sum(death,na.rm = T),
            marriage = sum(death,na.rm = T)) %>% ungroup %>%
  mutate(city = case_when(
    city == "臺北縣"~"新北市",
    city == "桃園縣"~"桃園市",
    city == "高雄縣"~"高雄市",
    city == "臺南縣"~"臺南市",
    city == "臺中縣"~"臺中市",
TRUE ~ city)) %>%
  gather(key="BDDM",value="Pop",2:5) %>% #(2:5是什麼意思？？？？？)
  ggplot(aes(x=city, y=Pop, fill=BDDM)) +
  geom_col(position="fill")
#geom_col() 數字  
# geom_col(position="fill") 比率
```

> 六都中出生率最高的是臺北市，而最低的是高雄市與臺南市。
> 六都中死亡率最高的是臺南市，反觀桃園市死亡率最低。
> 六都中離婚率最高的是臺南市，相較至下桃園市最低。
> 六都中結婚率最高的是高雄市與臺南市，其他四個城市不相上下。

#六都中扶老比及扶幼比所占的比率

```{r}
#從DemoY108中主要撈出扶養比、扶幼比、扶老筆的資料
C = DemoY108 %>% select(
  year, vid=`村里代碼`, city=`縣市名稱`, county=`鄉鎮市區名稱`, 
  vname=`村里名稱`, house=`戶數`, pop=`人口數`, rise_r=`扶養比`,
  young_r=`扶幼比`, elder_r=`扶老比`) %>% 
  filter(! city %in% c("連江縣","金門縣","澎湖縣")) %>% 
  mutate(city = case_when(
    city == "臺北縣" ~ "新北市",
    city == "桃園縣" ~ "桃園市",
    city == "高雄縣" ~ "高雄市",
    city == "臺南縣" ~ "臺南市",
    city == "臺中縣" ~ "臺中市",
    TRUE ~ city ))

C %>% is.na %>% colSums

#畫出六都中扶老比及扶幼比所占的比率
C %>% 
  filter(city == c("新北市","高雄市","臺北市","臺中市","臺南市","桃園市")) %>%
  group_by(year,city) %>% 
  summarise(young_r = sum(young_r), elder_r = sum(elder_r)) %>% 
  gather(key = "category", value = "rise_r", 3:4) %>% 
  ggplot(aes(x = year, y = rise_r, col=category)) +
  geom_point() + 
  facet_wrap(~city)
```

> 可看出扶老比逐漸上升-->老年化社會
> 扶幼比逐漸下降-->少子化社會

# 扶養比和縣市收入的關係

1. 整理各縣市所得資料框
```{r}
Income_data = Income %>% select(
  year=`資料時間`, vid=`村里代碼`, city=`縣市名稱`, county=`鄉鎮市區名稱`, 
  vname=`村里名稱`, income=`各類所得金額合計`) %>% 
  filter(! city %in% c("連江縣","金門縣","澎湖縣")) %>% 
  mutate(city = case_when(
    city == "臺北縣" ~ "新北市",
    city == "桃園縣" ~ "桃園市",
    city == "高雄縣" ~ "高雄市",
    city == "臺南縣" ~ "臺南市",
    city == "臺中縣" ~ "臺中市",
    TRUE ~ city ))

Income_data$year <- substr(Income_data$year ,1, 3) 
Income_data$year <- as.integer(Income_data$year)

df_income = Income_data %>% group_by(city, year) %>% summarise(
  `平均所得` = sum(income)
  ) %>% filter(year %in% seq(99,108,3)) 

df_income$merge = paste(df_income$city , df_income$year) 
```

2. 整理各縣市老化資料框
```{r}
df = Y %>% group_by(city, year) %>% summarise(
  `性比例` = sum(fm.ratio*pop)/sum(pop),
  `人口` = sum(pop),
  `扶養比` = sum(sp.ratio*pop)/sum(pop),
  `老化指數` = sum(elderly*pop)/sum(pop)
  ) %>% filter(year %in% seq(99,108,3)) 

df$merge = paste(df$city , df$year) 
df_new = merge(df, df_income, by = "merge")
```


# 各縣市各年度所的總和統計
```{r}
A = Income %>% select(
  year="資料時間", inc="各類所得金額合計", city="縣市名稱") %>%
  filter(inc !=is.na(inc)) %>%
  mutate(city = case_when(
    city == "臺北縣"~"新北市",
    city == "桃園縣"~"桃園市",
    city == "高雄縣"~"高雄市",
    city == "臺南縣"~"臺南市",
    city == "臺中縣"~"臺中市",TRUE ~ city)) %>%
  group_by(city, year) %>% 
  summarise(Inc = sum(inc))

A$year <- substr(A$year ,1, 3) 
A$year <- as.integer(A$year)

A %>% filter(city %in% BIG6) %>%
  ggplot(aes(x=year, y=Inc, col=city)) + #pop是人口數
  geom_line() +
  geom_vline(xintercept=103 , col='red')
```

> 依年份比較各縣市的各類所得金額合計(100Y~106Y)
> 所得為前五高的縣市排名：台北市>新北市>台中市>=高雄市>桃園市
> 其中在100年時高雄市原本略高於台中市，但在103年之後台中的所得開始超越高雄，且差距有越來越多的趨勢，可見近年來台中的經濟發展比高雄更好。



4.畫出各縣市所得和老化指數的關係
```{r}
BIG6 = c("桃園市","臺北市","臺中市","臺南市","高雄市","新北市")
scale1 = function(mp=0) scale_color_gradient2(
  midpoint=mp, low="seagreen4", mid="wheat2", high="firebrick2")

df_new %>% #filter(city.x %in% BIG6) %>% 
  ggplot(aes(x=`老化指數`, y=`平均所得`, col=`性比例`, size=`人口`, label=year.x)) +
  geom_point(alpha=1) + scale1(100) + theme_bw() +
  facet_wrap(~city.x, ncol=4) -> g; ggplotly(g)
```

> 發現偏鄉所得普遍偏低，但人口老化程度嚴重
> 而在六都之中，高雄和台南市較有「又老又窮」的現象