---
title: UNIT07B 案例：航空公司的市場區隔
author: 中山大學管理學院 卓雍然
date: "`r Sys.time()`"
output: 
  html_document:
    highlight: pygments
    theme: flatly
    css: ../etc/style.css
---

```{r results='hide', message=FALSE, warning=FALSE, echo=F}
# 這些程式碼設定網頁的格式，並安裝、載入一些基本的套件，請大家不要去改動<br>
rm(list=ls(all=T))
knitr::opts_chunk$set(comment = NA)
knitr::opts_knit$set(global.par = TRUE)
par(cex=0.8)
options(scipen=20, digits=5, width=80)
if(!require(pacman)) install.packages("pacman")
```
<br><hr>

```{r results='hide', message=FALSE, warning=FALSE}
pacman::p_load(dplyr, d3heatmap)
```
<br>

### 【A】航空公司顧客資料集

> 把相似的顧客分成同一群，比較可以針對他們做差異化的服務

```{r}
A = read.csv('data/AirlinesCluster.csv')
summary(A)
```

> 看到上面的例子，我們可以發現標準化的重要性，不然分類的標準可能會大部分都是依據尺度比較大的變數分類。

&emsp; **欄位定義：**<br>
&emsp; ■ `Balance`: 可用里程數<br>
&emsp; ■ `QualMiles`: 可用高級里程數<br>
&emsp; ■ `BonusMiles`: 過去12個月非飛行里程數<br>
&emsp; ■ `BonusTrans`: 過去12個月非飛行交易次數<br>
&emsp; ■ `FlightMiles`: 過去12個月飛行里程數<br>
&emsp; ■ `FlightTrans`: 過去12個月飛行交易次數<br>
&emsp; ■ `DaysSinceEnroll`: 會員年資 (天)<br><br>

<p class="qiz">
**`Q:`** 集群分析和尺度縮減之前，為甚麼常要先做資料常態化呢？<br>
</p class="qiz"><br>


### 【B】資料常態化

<p class="wwl">
`scale(df)` 常態化：讓資料框之中每一個欄位的平均值都等於0、標準差都等於1<br>
</p class="wwl">

```{r}
AN = scale(A) %>% data.frame
```

```{r}
sapply(AN, mean) #對AN裡面每個欄位做mean
```

```{r}
sapply(AN, sd) #對AN裡面每個欄位做sd
```

> 因為標準化之後，平均數都是0，標準差都是1。

<br><br>

### 【C】層級式集群分析 Hirarchical Clustering  

1.距離矩陣
```{r}
d = dist(AN, method="euclidean")
```

2.層級式集群分析
```{r}
hc = hclust(d, method='ward.D')
```

3.畫出樹狀圖
```{r}
plot(hc)
```

<p class="qiz">
**`Q:`** 如何從樹狀圖決定群數？<br>
</p class="qiz"><br>

通常希望切下去的垂直距離比較高【???】

4.分割群組、製作分群向量 
```{r}
#先試著切5群，看一下族群特徵
kg = cutree(hc, k=5)
```
<br><br>


### 【D】觀察群組特性
做完分群向量之後，通常要先觀察每一個族群的大小
```{r}
table(kg)
```

然後我們觀察每一個族群、每一個變數的平均值
```{r}
names(A) = names(AN) =c(
  "里程數","高級里程數","非飛行里程","非飛行交易",
  "飛行里程","飛行交易","會員年資")

#看每個群集的特徵
#切開之後，做每個欄位的平均值(colMeans)
sapply(split(A,kg), colMeans) %>% round(2)  # 原始尺度 
```

先常態化再畫圖，高度才不會差太多
```{r}
sapply(split(AN,kg), colMeans) %>% round(2)  # 常態化尺度 
```

**直條圖**

好的分群：看完分群，要能說出來分的是什麼樣的人
1. 第一群：是會員年資很長，可是不太會飛，也不太會去和合作廠商消費。
3. 第三群：新會員剛辦會員卡
4. 第四群：年資最少，不太會飛飛機，是去合作廠商消費比較多的人
   (還是有價值，已經為他們花了一些折扣成本，但還沒有賺錢的一群)
   (可以再加行銷預算，鼓勵他們去飛飛機，一開始簽合作廠商約要吸引來飛飛機的人)

高於水平線的是高於平均

```{r}
par(cex=0.8)
split(AN,kg) %>% sapply(colMeans) %>% barplot(beside=T,col=rainbow(7))
legend('topright',legend=colnames(A),fill=rainbow(7))
```

**熱圖**
```{r fig.width=3.6, fig.height=4}
cols = colorRamp(c('seagreen','lightyellow','red'))
sapply(split(AN,kg), colMeans) %>% d3heatmap(col=cols)
```
<hr>

<p class="qiz">
<span style="font-size:20px">`r "\U1F5FF"` 討論問題：</span><br>
&emsp; ■ 分群平均值的代表什麼？ 它們的的商業意義是什麼？<br>
&emsp; ■ 「原始尺度」和「常態化尺度」各有什麼優缺點？<br>
&emsp; ■ 什麼時候要用原始尺度？ 什麼時候要用常態化尺度？<br>
</p class="qiz"><br>

<p class="qiz">
<span style="font-size:20px">`r "\U1F5FF"` 討論問題：</span><br>
&emsp; ■ 統計上最好的分群也是實務上最好的分群嗎<br>
&emsp; ■ 除了考慮群間和群間距離之外，實務上的分群通常還需要考慮那些因數？<br>
</p class="qiz"><br>

<p class="qiz">
<span style="font-size:20px">`r "\U1F5FF"` 討論問題：</span><br>
&emsp; ■ 請你們為這五個族群各起一個名稱<br>
&emsp; ■ 請你們為這五個族群各設計一個行銷策略<br>
</p class="qiz"><br><br><br>


